【裁判字號】    97,易,3503
【裁判日期】    980623
【裁判案由】    詐欺
【裁判全文】
臺灣臺北地方法院刑事判決              97年度易字第3503號
公  訴  人  臺灣臺北地方法院檢察署檢察官
被      告  甲○○
                    （現另案於臺灣花蓮監獄花蓮分監執行中
上列被告因詐欺案件，經檢察官提起公訴（97年度偵字第15258
號、第20116號），因被告於準備程序進行中，就被訴事實為有
罪之陳述，經本院告知簡式審判程序意旨，並聽取公訴人及被告
之意見後，本院裁定依簡式審判程序審理，判決如下：
    主  文
甲○○幫助意圖為自己不法之所有，以詐術使人將本人之物交付
，處拘役肆拾日，如易科罰金，以新臺幣壹仟元折算壹日。
    事  實
一、甲○○預見將行動電話門號交付他人使用，將幫助他人詐欺
    取財之用，竟仍不違其本意，而基於幫助詐欺之間接故意，
    將其於民國96年9月18日向遠傳電信股份有限公司所申請行
    動電話易付卡0000000000號門號，於申請後至97年2月下旬
    前之某日時，在花蓮市區某處，以新臺幣（下同）400元之
    代價，出售予姓名年籍均不詳之成年人，而容任該電話供他
    人用以詐騙財物。嗣該詐欺集團成員自稱「陳玟錦」之女子
    ，基於意圖為自己不法所有之詐欺犯意，於民國97年2月27
    日，以上開門號為聯絡電話，在自由時報刊登徵人從事網路
    拍賣交易廣告為餌，誘使不知情之人撥打上開行動電話聯絡
    後，再向其詐取銀行帳戶使用，致不知情之乙○○（所涉幫
    助詐欺部分另經檢察官不起訴處分）陷於錯誤，撥打上開行
    動電話向「陳玟錦」應徵，「陳玟錦」於同年3月初與乙○
    ○相約在臺北縣新店市湯泉社區內，向其謊稱需提供銀行帳
    戶及提款卡，供網路拍賣買家匯款，提款卡則需交付「陳玟
    錦」以提領拆帳費用，並需再提供另一銀行帳戶以供與網路
    商城簽約使用，乙○○不疑有他，遂於同年3月25日在臺北
    縣永和市某漢堡店內將其在中國信託商業銀行城東分行所申
    請之帳號000000000000號帳戶及中華郵政00000000000000
    號帳戶之存摺及提款卡各1份交予「陳玟錦」，詎「陳玟錦
    」其後即失去聯絡，乙○○始悉受騙，俟遭詐騙匯款2萬元
    至乙○○所提供之上開中國信託帳戶之丙○○報案後，為警
    循線查獲上情。
二、案經臺北市政府警察局中山分局暨臺北縣政府警察局永和分
    局報請臺灣臺北地方法院檢察署檢察官偵查起訴。
    理  由
一、前揭事實，業據被告甲○○於本院審理時坦承不諱，核與證
    人即被害人乙○○於警詢、偵查中證述之情節相符（見97年
    度偵字第20116號卷第3至4、31至33頁、97年度偵字第15258
    號卷第10至14、71至72、86頁），並有遠傳電信股份有限公
    司通聯調閱查詢單、門號0000000000號行動電話使用人基本
    資料影本（97年度偵字第20116號卷第19至21頁）、97年8月
    19 日函影本暨行動電話服務申請書影本各1份（97年度偵字
    第15258號卷第78、79頁）、被害人手機簡訊照片紀錄46張
    （見97年度偵字第20116號卷第36、37頁）、中國信託銀行
    對帳單、保管條、97年2月27日自由時報徵人廣告影本1份（
    97年度偵字第20116號卷第14、15、34頁）、及臺灣臺北地
    方法院檢察署檢察官97年度偵字第15258號、第20116號乙○
    ○所涉詐欺案件之不起訴處分書1份附卷可稽，足認被告前
    揭自白與事實相符，堪予採信。本案事證明確，被告犯行洵
    堪認定，應予依法論科。
二、按刑法上之幫助犯，係對於犯罪與正犯有共同之認識，而以
    幫助之意思，對於正犯資以助力，而未參與實施犯罪之行為
    者而言（最高法院88年度臺上字第1270號判決參照）。查被
    告僅交付行動電話易付卡0000000000號門號予姓名年籍不詳
    之成年人，而對其後某自稱「陳玟錦」之女子詐欺乙○○之
    犯行提供助力，並無共同實施詐欺犯行之犯意聯絡或行為分
    擔，亦即，被告所實施者，非屬詐欺犯行之構成要件行為，
    應為幫助犯。是核被告所為，係犯刑法第339條第1項、第30
    條第1項前段之幫助詐欺取財罪。被告係幫助他人犯前開之
    罪，應依刑法第30條第2項之規定，按正犯之刑減輕之。爰
    審酌被告因貪圖小利出售行動電話易付卡門號幫助他人犯罪
    ，致使真正犯罪者難以被查獲，助長詐欺犯罪風氣猖獗，並
    使被害人受有損害，惟被告僅出售行動電話易付卡門號，尚
    未直接參與詐欺取財犯行，且被告於本院審理時尚知坦承犯
    行，非無悔意，又所獲得之利益不多，暨其品行、生活狀況
    、犯罪之手段、被害人遭詐騙之財物價值等一切情狀，量處
    如主文所示之刑，並諭知易科罰金之折算標準。
據上論斷，應依刑事訴訟法第273條之1第1項、第299條第1項前
段，刑法第30條第1項前段、第2項、第339條第1項、第41條第1
項前段，刑法施行法第1條之1，判決如主文。
本案經檢察官林冠佑到庭執行職務。
中    華    民    國    98    年    6     月    23    日
                  刑事第五庭    法  官  李宜娟
以上正本證明與原本無異。
如不服本判決應於收受送達後10日內向本院提出上訴書狀，並應
敘述具體理由；其未敘述上訴理由者，應於上訴期間屆滿後20日
內向本院補提理由書（均須按他造當事人之人數附繕本）「切勿
逕送上級法院」。告訴人或被害人如對於本判決不服者，應具備
理由請求檢察官上訴，其上訴期間之計算係以檢察官收受判決正
本之日期為準。
                                書記官  張華瓊
中    華    民    國    98    年    6     月    26    日
附錄本案論罪科刑法條全文：
中華民國刑法第339條
意圖為自己或第三人不法之所有，以詐術使人將本人或第三人之
物交付者，處5年以下有期徒刑、拘役或科或併科1千元以下罰金
。
以前項方法得財產上不法之利益或使第三人得之者，亦同。
前二項之未遂犯罰之。
中華民國刑法第30條
幫助他人實行犯罪行為者，為幫助犯。雖他人不知幫助之情者，
亦同。
幫助犯之處罰，得按正犯之刑減輕之。


司法院資訊處製作；財團法人民間司法改革基金會備份。
